【裁判字號】    91,上訴,1373
【裁判日期】    920211
【裁判案由】    偽造貨幣等
【裁判全文】
臺灣高等法院臺南分院刑事判決                                      行股
    上  訴  人  臺灣臺南地方法院檢察署檢察官
    上  訴  人
    即  被  告  甲  ○  ○
    指定辯護人  本院公設辯護人  乙  ○  ○
右上訴人因被告偽造貨幣等案件，不服臺灣臺南地方法院九十一年度訴字第八六八號
中華民國九十一年十月二十五日第一審判決（起訴案號：臺灣臺南地方法院檢察署九
十一年度偵字第五四六號），提起上訴，本院判決如左：
    主      文
上訴駁回。
    事      實
甲○○於民國（下同）八十八年十二月八日下午十時許，在高雄縣梓官鄉○○路三十
九號附近，見楊章養所有停在路旁之車牌Ｅ二—五三八０號自小客車，無人看管，認
有機可乘，竟意圖為自己不法之所有，持客觀上足對人生命身體構成威脅，堪供兇器
使用之萬能鉗子一把，將該車之車門鎖頭拔下，再持該鎖頭至不知情之鑰匙店，複製
可供使用之鑰匙一支，進而竊取該自小客車，得手後供己使用。又意圖供行使之用，
於八十八年十二月十八日上午某時，在高雄市○○路附近某處，自綽號「阿明」之姓
名年籍不詳成年男子，取得偽造之編號ＣＱ２０８８２１ＪＵ號新臺幣千元鈔票一張
，置於上衣口袋欲伺機行使之，嗣於同日下午八時三十分許，駕駛上開自小客車，途
經臺南縣歸仁鄉○○村○○路○段大德加油站，始為楊章養發覺報警查獲，並扣得該
偽造之新臺幣千元鈔票一張。案經臺南縣警察局歸仁分局報請臺灣臺南地方法院檢察
署檢察官偵查起訴。
    理      由
一、上訴人即被告甲○○右揭攜帶兇器竊盜之犯罪事實，已迭據其先後在歷次偵審中
    供承不諱，核與被害人楊章養在警訊中指訴失竊之情節相符，並有臺南縣警察局
    歸仁分局贓物認領保管單、扣押書各一紙，存於警卷足稽，其竊盜犯行，事證至
    為明確，已堪認定。次訊據被告固不諱言有收取上開偽造之新臺幣紙鈔，並帶在
    身上而為警查獲之事實；惟矢口否認有何意圖供行使之用而收集偽造通用紙幣之
    犯行，並辯稱：該紙鈔係高雄綽號「阿明」之朋友所送，取得時該紙鈔已甚模糊
    ，其主觀上並無使用之意圖云云。然查扣案之紙鈔，其物質、形狀、色地、文字
    、章紋，均摹擬真幣之真形，僅質地較粗劣，色澤較淡滯，稍謹慎地以肉眼即可
    分辨，本院將之送請中央銀行發行局鑑定，確認屬偽鈔，亦有該局九十一年十二
    月二十七日臺央發字第０九一００六九五四四號函存卷為憑，且既屬偽鈔，客觀
    上自得以充供欺罔他人，並不因偽鈔表面較模糊而異其功能。次觀被告在警訊中
    供稱：「（你攜帶偽鈔做何用途？）準備使用」（見警卷八十八年十二月十九日
    筆錄），及在偵查中供稱：「且有想要使用，但未使用就被查獲」（見偵字第一
    六三號卷第三頁）各等語，已見其收集上開偽鈔，主觀上有供行使之用之意圖，
    再參諸其自承該偽鈔係自高雄市某處取得，苟其僅係出於好奇使然，則衡諸常情
    ，於綽號「阿明」之成年男子交其觀看後，應可當場返還「阿明」者，豈須大費
    周章從高雄市帶往臺南縣？況其復未能舉出綽號「阿明」之年籍及住居所，供法
    院傳證，益見其於收受該偽鈔時，確係意圖供行使之用，至為灼然。所辯前詞，
    要屬畏罪避就之詞，無足取信。其此部分犯行，事證亦已臻明確，同堪認定，均
    應依法予以論科。
二、按刑法第三百二十一條第一項第三款之攜帶兇器竊盜罪，係以行為人攜帶兇器竊
    盜為其加重條件，此所謂兇器，其種類並無限制，凡客觀上足對人之生命、身體
    安全構成威脅，具有危險性之兇器均屬之，且祇須行竊時攜帶此種具有危險性之
    兇器為已足，並不以攜帶之初有行兇之意圖為必要，被告攜帶用以行竊之萬能鉗
    子一把，質地堅硬，若持之行兇，客觀上足以對人之身體、生命構成威脅，具有
    殺傷力，自屬具有危險性之兇器；次按刑法第一百九十六條第一項所謂收集，係
    指收買受贈互換等一切行為，在收取以前，即有行使之犯罪意思者而言，雖以反
    覆而為多數收取行為為常業，但以圖供行使意思，一次收取，亦即成立該項收集
    罪名；且按刑法上第一百九十六條第一項所謂意圖供行使之用而收集偽造紙幣罪
    ，祗以行使之意思將偽幣收集到手後，即屬既遂，至嗣後行使與否，於其犯罪之
    成立無關，亦迭據最高法院著有判例在案。核被告所為，係犯刑法第三百二十一
    條第一項第三款之攜帶兇器竊盜罪，及該法第一百九十六條第一項後段之意圖供
    行使之用而收集偽造之通用紙幣罪。其所犯上開二罪，犯意各別，罪名互殊，應
    分論併罰。至被告另於八十九年十一月十六日所犯竊盜罪部分，固有臺灣臺南地
    方法院檢察署九十一年七月二十三日九十一年度偵緝字第五四七號起訴書一紙附
    卷足稽，然徵之其所為該案竊盜犯罪時間為八十九年十一月十六日，及其事後另
    於九十年、九十一年間，再犯移送該案併辦之連續竊車勒贖恐嚇取財諸多犯行，
    與本案之犯罪時間係八十八年十二月八日，前後間隔幾近一年甚或二年之久，客
    觀言之，已難輕認其所犯本案竊盜罪與另案各該竊盜罪間，係屬時間緊接，且據
    其在本院供承之所以於八十九年十一月十六日再犯該竊盜罪，係因邱凱隆欲去超
    商行竊，無交通工具始為竊車之行為，顯亦係臨時偶發另行起意，至其事後竊車
    勒贖恐嚇取財之犯行，更與本案竊盜之動機不同，自均與其於八十八年十二月八
    日所為之竊盜犯行間，不具竊盜之概括犯意，而難逕以裁判上一罪之連續犯處斷
    ，本案應依法單獨為實體之判決。另被告係於八十三年間因偽造文書、違反勘亂
    時期肅清煙毒條例、違反麻醉藥品管理條例等罪，經定應執行有期徒刑八年十月
    確定，發監執行後因假釋及假釋撤銷，應執行有期徒刑五年一月又二十四日，應
    自九十二年八月十日起接續執行至九十七年十月三日等情，既有卷附之臺灣高等
    法院被告全國前案紀錄表、及臺灣臺南地方法院檢察署八十九年度執更字第一０
    六八號執行卷影本足參，是被告前於八十三年間所犯上開各罪之刑期既均未執行
    完畢，應無累犯之適用，公訴人認被告係屬累犯，尚有未洽。原審本於同上之見
    解，適用刑法第三百二十一條第一項第三款、第一百九十六條第一項後段、第二
    百條、第五十一條第五款，罰金罰鍰提高標準條例第一條前段，並審酌被告之素
    行、犯罪之動機、目的、方法、手段、所生危害、及其犯後態度等一切情狀，對
    其所犯竊盜罪量處有期徒刑八月，另對所犯意圖供行使之用而收集偽造紙幣罪量
    處有期徒刑三年，並定其應執行刑為有期徒刑三年六月，以資懲儆。又就扣案之
    編號ＣＱ２０８８２１ＪＵ號紙幣一張，認係偽造之通用紙幣，不問屬於犯人與
    否，應依法併予宣告沒收。另就被告行竊所用之萬能鉗子一把及複製鑰匙一支，
    以均未扣案，且萬能鉗子一把不知下落，複製之鑰匙一把業已交還被害人，既迭
    據被告在原審偵審中所供明，為免將來執行困難，爰均不併予諭知沒收。經核認
    事用法並無不合，量刑亦稱妥適。被告上訴意旨，以所犯本案竊盜罪與另案竊盜
    罪，應有連續犯之適用，另所犯意圖供行使之用而收集偽造之通用紙幣罪，其主
    觀上並無行使之意圖，否認犯罪；檢察官上訴意旨，以被告所犯本案竊盜罪，與
    另案竊盜罪具有連續犯之裁判上一罪關係，本案竊盜罪繫屬在後，且被告尚有竊
    車勒贖與恐嚇取財之常業竊盜犯行，刻由原審另案審理中，原審未就本案竊盜犯
    行為公訴不受理之判決，尚有可議等由，分別指摘原審各該部分判決不當，均為
    無理由，均應依法予以駁回。
三、據上論斷，應依刑事訴訟法第三百六十八條，判決如主文。
本案經檢察官劉得鉦到庭執行職務。
中      華      民      國    九十二    年      二      月     十一     日
                                  臺灣高等法院臺南分院刑事第二庭
                                      審判長法官  游  明  仁
                                            法官  蘇  重  信
                                            法官  林  永  茂
右正本證明與原本無異。
竊盜罪部分不得上訴。
偽造貨幣罪部分如不服本判決，應於判決送達後十日內向本院提出上訴狀，其未敘述
理由者並應於提出上訴狀後十日內向本院補提理由書（應附繕本)。
                                      法院書記官  劉  岳  文
中      華 民      國    九十二    年      二      月     十一     日
刑法第三百二十一條第一項：
犯竊盜罪而有左列情形之一者，處六月以上五年以下有期徒刑：
一  於夜間侵入住宅或有人居住之建築物、船艦，或隱匿其內而犯之者。
二  毀越門扇、牆垣或其他安全設備而犯之者。
三  攜帶兇器而犯之者。
四  結夥三人以上而犯之者。
五  乘火災、水災或其他災害之際而犯之者。
六  在車站或埠頭而犯之者。
刑法第一百九十六條第一項：
行使偽造、變造之通用貨幣、紙幣、銀行券，或意圖供行使之用而收集或交付於人者
，處三年以上十年以下有期徒刑，得併科五千元以下罰金。


司法院資訊處製作；財團法人民間司法改革基金會備份。
